【裁判字號】    99,交聲,24
【裁判日期】    990929
【裁判案由】    交管條例聲異
【裁判全文】
臺灣板橋地方法院交通事件裁定          99年度交聲字第24號
原處分機關  交通部公路總局臺北區監理所
異  議  人
即受處分人  甲○○
上列異議人即受處分人因違反道路交通管理處罰條例案件，對於
交通部公路總局臺北區監理所中華民國98年12月16日所為之處分
（處分案號：北監自裁字第裁40-CN0000000號、北監自裁字第裁
40-CN0000000號）聲明異議，本院裁定如下：
    主  文
異議均駁回。
    理  由
一、按汽車停車時，不得併排停車；汽車駕駛人停車時，有併排
    停車之情形者，處新臺幣（下同）600 元以上1,200 元以下
    罰鍰，道路交通安全規則第112 條第1 項第10款及道路交通
    管理處罰條例第56條第1 項第6 款分別定有明文。
二、原處分意旨略以：異議人即受處分人甲○○（以下稱受處分
    人）分別於民國98年6 月11日凌晨2 時39分許、同日晚上11
    時26分許，因將車牌號碼HU-9891 號自用小客車併排停放於
    臺北縣三重市○○路○ 段99巷口，經臺北縣政府警察局三重
    分局光明派出所員警拍照採證後，逕行掣單舉發；原處分機
    關依照道路交通管理處罰條例第56條第1 項第6 款之規定，
    分別裁處受處分人罰鍰1,200 元、1,200 元之處分等語。
三、異議意旨略以：從現場照片一明顯可以看得出來是一個形成
    路邊停車區，前面是橫著停車，其黑色車子是直線停車，既
    成的停車區域當然會併排停車，只是舉發員警利用橫與直停
    車的間隔缺口角度來拍攝併排停車，讓警方誤判為併排停車
    的違規事實，這樣停車區域的場景能算是違規併排停車嗎？
    若其車子真的併排停車違規，大白天的交通拖吊大隊為何都
    沒有拖吊開罰，可見其車子視同合法併排停車。又從現場照
    片二明顯看出裡面巷道是無尾巷，道路路面無任何線道標誌
    ，在任何違反道路交通管理事件法條都是根據道路標誌及線
    道制定處罰條例，若道路無任何標誌與線道時，應不受處罰
    條例的規範之內，且該處因為不是主幹線道路，車輛都停靠
    在右邊道路停車，已成為停車區域，即使併排停車也無影響
    交通順暢。再者有關併排停車過程中，有必要釐清前、後停
    車所造成違規事實，後者停車者才是違規事實製造者，單憑
    拍照兩輛併排車的照片，無法明確證明哪輛車子誰先停車或
    誰後停車製造違規事實，在民眾檢舉時，舉發員警應謹慎審
    核完整性、肯定性的照片，並要求檢舉民眾應明確提供照片
    中白色車輛比其早停車的照片，且舉發員警當時應分別在現
    場拍攝白色車輛於98年6 月11日凌晨2 時39分前1 至2 分鐘
    、98年6 月11日晚上11時26分前1 至2 分鐘的照片，始可足
    於證明其是後到車輛所造成拼排停車，亦為完整舉發違規事
    實的行為，三重分局交通組都以調閱照片定案方式輕率肯定
    舉發違規事實處罰，實難令人心服口服，爰依法聲明異議云
    云。
四、經查：
（一）本件受處分人甲○○分別於98年6 月11日凌晨2 時39分許
      、同日晚上11時26分許，因將車牌號碼HU-9891 號自用小
      客車併排停放於臺北縣三重市○○路○ 段99巷口，經臺北
      縣政府警察局三重分局光明派出所員警照相採證後，依道
      路交通管理處罰條例第56條第1 項第6 款規定製單逕行舉
      發，嗣經原處分機關分別均裁處罰鍰1,200 元等情，有臺
      北縣政府警察局三重分局99年1 月19日北縣警重交申字第
      0990002187號函附之交通違規採證照片2 張、交通部公路
      總局臺北區監理所98年12月16日北監自裁字第裁40-CN000
      0000號、北監自裁字第裁40-CN0000000號裁決書2 份在卷
      可稽。
（二）受處分人雖以前揭情詞置辯，然道路交通安全規則第112
      條第1 項第10款、第2 項規定之立法意旨當在規範汽車駕
      駛人停車時，不得佔用太多道路路面，致影響交通安全或
      妨害公眾利益，此乃基於管理車輛停放秩序、避免車輛隨
      意停放影響交通安全之目的所為之規定。觀之卷附上揭警
      方所提供交通違規採證照片，受處分人上揭車輛停放位置
      之臺北縣三重市○○路○ 段99巷口，該停車地點為巷口，
      連接對外道路，且參酌上揭三重分局99年1 月19日北縣警
      重交申字第0990002187號函附之違規地點路口照片，該巷
      口兩側經有建築物，則該巷口顯為供公眾通行之巷道而為
      道路，並非私人停車場，該巷縱未經道路主管機關特別劃
      設紅線、黃線或垂直式停車格位，屬得自由停車之處所，
      惟既屬一般道路，自有保持暢通之必要，所以駕駛人在該
      處停車時，仍應遵守原則性之規定，即依照道路交通安全
      規則第112 條第2 項、道路交通管理處罰條例第56條第1
      項第6 款所規定汽車停車時，應依車輛順行方向，緊靠道
      路右側停車之方式為之，否則即屬於法有違，應予處罰。
      而由上揭採證照片顯示，受處分人將上開自小客車係併排
      於右側較靠近路邊之白色自小客車而向道路中央停放，其
      車身位置顯已縮減該處道路可供通行之寬度，佔據該巷口
      道路路面，造成該路段其他用路人之行車範圍變小，且其
      停放之處所為巷口，如有其他車輛直行或轉彎駛入該巷口
      時，亦因受處分人停放之車輛突出，影響其他車輛駕駛人
      之視線暨判斷，提昇其他車輛駕駛人行駛路中之機率，而
      致發生行車危險，並衍生交通事故，此有舉發照片在卷可
      查，是系爭車輛之停放方式實已影響其他車輛之通行，而
      有妨害道路交通秩序及往來用路人之安全之虞。再本件受
      處分人所有之違規車輛，其停放地點既屬條例所稱之道路
      ，不論是否為「無尾巷」，均有保持暢通之必要，故不影
      響受處分人前開併排停車違規行為之認定，則違規車輛確
      實併排停車，依法自應處罰。故受處分人猶執上詞以圖免
      罰，核其所辯，自係一無足取。
（三）至於交通違規事件是否取締、或以何種方式取締，涉及交
      通稽查執行機關本身人力、事務分配，屬交通稽查執行機
      關裁量職權範圍，除行政機關行使裁量權之過程或結果，
      有逾越權限或濫用權力情形而應以違法論外，法院原則上
      應尊重行政機關之裁量決定並作有限之司法審查。是本院
      經查無任何證據足資證明執勤警員有捏造事實、違法取締
      之情事，則執勤警員在受處分人將上開車輛違規併排停車
      之情形下，本其維護交通秩序、安全職責所為之逕行舉發
      ，並無違誤。前開聲明異議意旨所指情節，自無從遽採為
      對受處分人有利之認定，附此敘明。
五、綜上所述，本件受處分人確有分別於上揭時、地將該自小客
    車併排停車之違規行為，原處分機關依道路交通管理處罰條
    例第56條第1 項第6 款，分別裁處罰鍰1,200 元，核無違誤
    ，本件受處分人之異議為無理由，自應將其異議均予駁回。
據上論斷，應依道路交通案件處理辦法第19條，裁定如主文。
中    華    民    國    99    年     9    月    29    日
                  交通法庭        法  官  方鴻愷
以上正本證明與原本無異。
如不服本裁定，得自收受送達之日起5 日內向本院提出抗告狀。
                                  書記官  江怡萱
中    華    民    國    99    年    9     月    29    日

司法院資訊處製作；財團法人民間司法改革基金會備份。
